【裁判字號】    94,再,109
【裁判日期】    950915
【裁判案由】    贈與稅
【裁判全文】
臺北高等行政法院裁定
                                       94年度再字第109號
再審原告    甲○○
再審被告    財政部臺灣省北區國稅局
代  表  人  凌忠嫄（局長）住同上
                          送達.
上列當事人間因贈與稅事件，再審原告對於本院中華民國92年8
月22日91年度訴字第2419號判決，提起再審之訴，經最高行政法
院將其移送本院，本院裁定如下：
    主  文
再審之訴駁回。
再審訴訟費用由再審原告負擔。
    理  由
一、按對於確定判決提起再審之訴，依行政訴訟法第277 條第1
    項第4 款之規定，必須表明再審理由及關於再審理由並遵守
    不變期間之證據。所謂表明再審理由，必須指明確定判決有
    如何合於行政訴訟法第273 條所定再審事由之具體情事始為
    相當。倘僅泛言有再審事由而無具體情事，或未一語指及其
    所提起再審之判決有合於再審之事由者，均難謂已合法表明
    再審事由，其再審之訴即屬不合法。
二、本件再審意旨略以︰原判決認定徐黃友妹因合建分屋所取得
    之財產屬再審原告所有，故贈與人即為再審原告，但事實上
    合建分屋契約係徐黃友妹與建商簽訂，與再審原告無關，因
    建商若與徐黃友妹發生糾紛而訴訟時，再審原告並不得為訴
    訟之當事人，原判決之理由與民法上對契約之規範有違。又
    本件合建分屋之土地於徐黃友妹死亡時，仍登記在其名下，
    再審原告並已於法定期間內將之申報為遺產，原判決亦認定
    該土地（贈與標的房屋之基地）屬徐黃友妹所有。惟原判決
    於認定再審原告是否為贈與人時，主張合建分屋之基地屬再
    審原告所有，但於徐黃友妹死亡時，卻又認定屬徐黃友妹所
    有，認定標準前後不一、互相矛盾，適用法規顯有錯誤，有
    行政訴訟法第273 條第1 項第1 款所定再審事由云云。
三、查本件再審原告於83年8 月12日以其妻徐黃友妹名義取得與
    他人合建所分得坐落臺北市○○路220 號5 樓、同號5 樓之
    1 、同號5 樓之2 及同號5 樓之3 共4 間建築物，分別登記
    在其長男徐雅丹、長媳李美華（徐雅丹配偶）、次男徐繹松
    （原姓名徐楫樑，85年4 月間申請改名）、次媳曾馨白（原
    姓名曾美蓮，85年5 月間申請改名）、長女徐碧蓉及次女徐
    碧蘭等6 人名下，持分各為六分之一，經被告所屬臺北縣分
    局將前揭查得事實，而以89年7 月29日北區國稅北縣審第89
    024565號函通知原告於文到十日內補報贈與稅，惟原告未依
    限辦理申報，被告初查遂核定贈與總額新臺幣（以下同）3,
    942,100 元，淨額為3,492,100 元，應納贈與稅額373,070
    元，又因原告未依限辦理申報，並按核定應納稅額加處一倍
    之罰鍰373,070 元。再審原告不服，申請復查、訴願均未獲
    變更，經提起訴訟後經91年度訴字第2419號判決原告之訴駁
    回，再經上訴後，經最高行政法院以94年度裁字第321 號裁
    定由程序上予以駁回。本院前審判決就為課稅標的之房屋所
    坐落之基地之產權歸屬，認定於83年8 月12日課稅標的之建
    物產權登記時，依當時有效之民法第1016條、第1017條第1
    項規定，屬於再審原告所有；嗣於其妻徐黃友妹死亡時，因
    民法親屬篇施行法於85年9 月25日增訂第6 條之1 規定「中
    華民國74年6 月4 日以前結婚，並適用聯合財產制之夫妻，
    於婚姻關係存續中以妻之名義在同日以前取得不動產，而有
    左列情形之一者，於本施行法中華民國85年9 月6 日修正生
    效一年後，適用中華民國74年民法親屬編修正後之第1017條
    規定：一、婚姻關係尚存續中且該不動產仍以妻之名義登記
    者。．．」，因該基地迄86年9 月6 日仍以再審原告之妻徐
    黃友妹之名義登記，故自該日以後適用修正後民法第1017條
    規定，為徐黃友妹之財產，其死亡時作為其遺產申報，要屬
    當然，此業經敘明於判決理由中。本件再審原告提起再審之
    訴，主張原判決上開認定互相矛盾，有適用法規顯有錯誤之
    違法云云，惟其並未具體指及原判決如何違法，難謂已合法
    表明再審事由。揆諸首揭說明，本件再審之訴不合法，應予
    駁回。
四、依行政訴訟法第283條、第278條第1項、第104條、民事訴訟
    法第95條、第78條，裁定如主文。
中    華    民    國    95    年     9    月    15    日
                         第七庭審判長法  官  黃  本  仁
                                     法  官  林  玫  君
                                     法  官  李  玉  卿
上為正本係照原本作成。
如不服本裁定，應於送達後10日內向本院提出抗告狀（須按他造
人數附繕本）。
中    華    民    國    95    年     9    月    15    日
                                     書記官  楊  怡  芳


司法院資訊處製作；財團法人民間司法改革基金會備份。
